【裁判字號】    97,訴,113
【裁判日期】    970515
【裁判案由】    清償債務
【裁判全文】
臺灣臺中地方法院民事判決               97年度訴字第113號
原      告  乙○○
被      告  台中商業銀行大肚分行
法定代理人  庚○○
訴訟代理人  己○○
            甲○○
            丙○○
受告知訴訟人  丁○○
              金湯海味有限公司
上  一  人
法定代理人    劉小芳
訴訟代理人    林家全
受告知訴訟人  戊○○
上列當事人間請求清償債務事件，本院於民國97年4月28日言詞
辯論終結，判決如下：
    主      文
確認訴外人卲家聲對於被告新臺幣壹佰壹拾肆萬陸仟貳佰伍拾伍
元之債權存在。
訴訟費用由被告負擔。
    事實及理由
壹、程序事項：按訴訟之結果，於第三人有法律上利害關係者，
    法院得於第一審或第二審言詞辯論終結前相當時期，將訴訟
    事件及進行程度以書面通知該第三人。前項受通知人得於通
    知送達後五日內，為第242條第1項之請求。第1項受通知人
    得依第58條規定參加訴訟者，準用前條之規定。民事訴訟法
    第67條之1定有明文。本件原告提起本件訴訟，對於訴外人
    卲家聲在被告所設支票甲存帳戶內支票預備款1,146,255元
    之債權存否有爭執，本院因認前開法律關係對於卲家聲，暨
    曾執持卲家聲簽發之支票向被告提示付款退票之金湯海味有
    限公司、戊○○均有法律上利害關係，爰依首揭規定，將本
    訴訟事件及進行程度通知上開有法律上利害關係之第三人，
    合先敘明。
貳、兩造爭執要旨：
一、原告主張略以：原告依96年度促字第59652號支付命令，對
    債務人卲家聲設於被告之甲存帳戶內支票預備款1,146, 255
    元聲請強制執行，因被告聲明異議，為此求予確認前開債權
    存在等語。並聲明：如主文所示。
二、被告抗辯略以：丁○○簽發支票2紙（發票日96年7月17日、
    票號DDA0000000、金額658,730元，及發票日96年7月31日、
    票號DDA0000000、金額487,525元），均由卲家聲掛失止付
    及公示催告，被告依票據法施行細則第5條第5項規定留存帳
    戶內金錢，因未經除權判決，不知其債權歸屬等語。並聲明
    ：原告之訴駁回。
、得心證之理由：
一、原告以其聲請對卲家聲之系爭債權聲請強制執行，因被告聲
    明異議，致令其私法上地位有不安狀態，且得以本件確認判
    決除去，原告即有受確認判決之法律上利益，合先敘明。
二、本院於97年2月19日言詞辯論期日，依據民事訴訟法第270條
    之1第1項第3款規定會同兩造整理不爭執事項如下：
  1.本院96年度催字第1332號卷所附支票，發票日96年7月17日
    、票據號碼DDA0000000、金額658,730元，由發票人卲家聲
    於7月16日掛失，並由金湯海味有限公司於台中商銀營業部
    提示，經票據交換於96年7月17日退票。
  2.本院96年度催字第1446號卷所附支票，發票日96年7月31日
    、票據號碼DDA0000000、金額487,525元，由發票人卲家聲
    於7月30日掛失，並由戊○○於新光銀行北屯分行提示，經
    票據交換於96年7月31日退票。
三、按稱支票者，謂發票人簽發一定之金額，委託銀行、信用合
    作社、農漁會等金融業者於見票時，無條件支付與受款人或
    執票人之票據（票據法第4條參照）。而發票人訂立支票存
    款往來約定書，開立支票存款（甲種活期存款）帳戶，約定
    由發票人（帳戶設立人）簽發一定之金額，委託金融機構於
    見票時無條件付款與受款人或執票人所生法律關係，有著重
    於雙方約定向第三人給付之特性，認屬民法第269條第1項向
    第三人為給付之契約（最高法院65年台上字第2164號民事判
    例參照），有著重於票據法第4條、第125條第1項第5款、第
    135條關於支票委託付款之規定，認屬委任契約（最高法院
    65年度台上字第1253號民事判例參照），亦有同時著重發票
    人將款存入存款帳戶及委託金融機構憑留存印鑑之印文而付
    款，認屬消費寄託與委任之混合契約（最高法院73年度第10
    次民事庭會議決議參照）。然無論其契約定性如何，契約關
    係僅存在於帳戶設立人與金融機構間，甚為明確，故帳戶設
    立人存入金錢時，應解為依契約關係金融機構就該金錢對之
    有債務存在，而票據權利人僅依票據關係取得付款請求權，
    然仍須金融機構實際兌付時，票據權利人始取得金錢，金融
    機構對於帳戶設立人前開債務亦隨同消滅。又票據掛失止付
    時，票據法施行細則第5條第5項規定：「經止付之金額，應
    由付款人留存，非依本法第19條第2項之規定，或經佔有票
    據之人及止付人之同意，不得支付或由發票人另行動用。」
    ，旨在避免付款人提前支付或同意發票人動用，影響票據制
    度及交易安全，然非可解為凡票據之止付通知及留存款項，
    使發票人前開本於存款帳戶契約所生債權消滅。系爭帳戶既
    經帳戶設立人丁○○存入1,146,255元，依前開所述，被告
    即對卲家聲負有契約債務，被告並未兌付支票，自應認卲家
    聲對於被告之金錢債權1,146,255元仍存在。從而，原告提
    起本件訴訟請求判決如主文所示，為有理由，應予准許。
肆、訴訟費用負擔之依據：民事訴訟法第78條。
中    華    民    國    97    年    5     月    15    日
                  民事第三庭    法  官  林慧貞
正本係照原本作成。
如對本判決上訴，須於判決送達後20日內向本院提出上訴狀。
中    華    民    國    97    年    5     月    15    日
                                書記官


司法院資訊處製作；財團法人民間司法改革基金會備份。
